【裁判字號】    90,訴,766
【裁判日期】    901031
【裁判案由】    違反漁業法
【裁判全文】
臺灣屏東地方法院刑事判決                            九十年度訴字第七六六號
    公  訴  人  臺灣屏東地方法院檢察署檢察官
    被      告  乙○○
    被      告  甲○○
右被告等因違反漁業法案件，經檢察官提起公訴（九十年度偵字第五七一一號），本
院判決如左：
    主  文
乙○○、甲○○共同違反不得使用電氣採捕水產動物之規定，各處有期徒刑陸月，如
易科罰金，均以參佰元折算壹日；扣案漁網壹件、電纜線壹條、夾式開關壹座、及拍
賣漁貨價新台幣貳仟肆佰元均沒收。
    事  實
甲○○與乙○○二人分別為「惠滿吉ＣＴ３－２６７２」號漁船船長及船員，二人基
於共同犯意之聯絡，未經主管機關許可，於民國（下同）九十年九月四日上午四時五
十分許，在屏東縣枋寮外海零點六五浬處，由甲○○利用船上主機運轉產生電壓後，
用電纜線接到漁網滾輪上傳電網下，使用電氣網捕水產動物，乙○○負責收網及將網
上的魚撈起方式，採捕水產動物蝦子約三公斤、螃蟹（含螺類）約十八公斤，嗣於同
年九月五日凌晨三時三十分許，在上址，為警當場查獲，扣得漁網一件、電纜線一條
、夾式開關一座、及漁獲物（經警變賣，共得價金新台幣二千四百元）。案經行政院
海岸巡防署海洋巡防總局第十四海巡隊報告台灣屏東地方法院檢察署檢察官偵查起訴
。
    理  由
一、被告乙○○及甲○○共同於右揭時地以電氣採捕水產動物之事實，已據其二人在
    歷次警訊、偵查及本院審理中均坦承不諱，並有被告用以電捕水產動物之漁網一
    件、電纜線一條、夾式開關一座等扣案可稽，且有被告等電魚所駕駛之船、所電
    得之魚、蝦、螃蟹等之照片在卷足憑，被告等罪證明確，犯行堪以認定。至被告
    甲○○雖辯稱其係受高雄海洋技術學院之委託，並經主管機關即（原）台灣省政
    府之許可，以電氣採捕水產動物之樣本以供學術研究等語，惟經查被告甲○○所
    提出（原）台灣省政府八十七年三月二十一日八七府農漁字第一四三七四八號函
    所載，（原）台灣省政府僅係同意高雄海洋技術學院自八十六年十二月一日起至
    八十七年十二月三十一日止以電氣採捕水產動物，而被告甲○○亦自承此後並未
    再有主管機關許可其以電氣採捕水產動物之文件，故被告甲○○此部分辯解自亦
    不足為其有利之認定，附此說明。
二、按採捕水產動物，非經主管機關許可，不得以電氣為之，漁業法第四十八條第一
    項第三款定有明文，被告乙○○、甲○○竟違反上開規定，以電氣採捕水產動物
    ，核其所為係犯同法第六十條第一項之罪；被告二人間有犯意及行為分擔，均為
    共同正犯。爰審酌被告等以電氣非法採捕水產動物，危害自然生態環境及我國之
    漁業資源，本應從重量刑，惟念其二人均無前科，此有其二人之前科表可稽，素
    行尚佳、犯罪所得不多，僅有價值新台幣二千四百元之漁獲，此有恆春鎮漁會魚
    市場交易魚貨計算單為憑，所生危害不大、犯後坦承犯行，態度良好等一切情狀
    ，各量處如主文所示之刑，並均諭知易科罰金之折算標準。扣案之漁網一件、電
    纜線一條、夾式開關一座均應依漁業法第六十八條之規定宣告沒收，另新台幣二
    千四百元係漁獲物拍賣變價所得，亦應依同條規定併予宣告沒收。
據上論斷，應依刑事訴訟法第二百九十九條第一項前段，漁業法第六十條第一項、第
六十八條、刑法第十一條、第二十八條、第四十一條第一項，判決如主文。
本案經檢察官莊啟勝到庭執行職務。
中      華      民      國      九十      年      十      月    三十一  日
                                        臺灣屏東地方法院刑事第二庭
                                              法  官  莊鎮遠
右判決正本證明與原本無異。
對於本判決如有不服應於收受送達後十日內向本院提出上訴書狀上訴於台灣高等法院
高雄分院並按他造當事人之人數附具繕本。
                                              書記官  魏慧夷
中    華    民    國     九十      年      十一      月       一      日
附錄本案論罪科刑法條全文
漁業法第六十條
違反第四十八條第一項各款規定之一者，處五年以下有期徒刑、拘役或併科新台幣十
五萬元以下罰金。
違反主管機關依第四十四條第一款、第二款所為之公告事項者，處三年以下有期徒刑
、拘役或科或併科新台幣十五萬元以下罰金。


司法院資訊處製作；財團法人民間司法改革基金會備份。
